【裁判字號】    90,毒抗,551
【裁判日期】    900823
【裁判案由】    毒品危害防制條例
【裁判全文】
臺灣高等法院刑事裁定                              九十年度毒抗字第五五一號
    抗  告  人  甲○○
右列抗告人因違反毒品危害防制條例案件，不服臺灣臺北地方法院中華民國九十年十
六月廿一日所為觀察勒戒裁定（聲請案號：九十年度聲觀字第七○○號），提起抗告
，本院裁定如左：
    主  文
原裁定撤銷，發回臺灣臺北地方法院。
    理  由
一本件原法院以：抗告人於民國八十九年三月廿八日上午九時十分左右，經臺北市政
  府警察局大安分局採尿送驗，發現呈嗎啡及可待因陽性反應，因而根據卷附濫用藥
  物檢驗報告，認定抗告人曾於採尿前廿六小時內施用第一級毒品，依毒品危害防制
  條例第二十條第一項，裁定應送勒戒處所觀察勒戒，固非無見。
二惟查：(一)實施刑事訴訟程序之公務員，就該管案件，應於被告有利及不利之情形，
  一律注意，被告亦得請求前項公務員為有利於己之必要處分，為刑事訴訟法第二條
  所明定。此項規定，對於同屬拘束人身自由之施用毒品案件觀察勒戒裁定程序，自
  應一體適用。本件抗告人自警訊時起，即堅決否認施用毒品，辯稱曾於採尿當天上
  午八時左右服食成藥，疑係因而導致前述尿液檢驗呈陽性反應。卷查無論警訊、偵
  查或原審皆未針對此項抗辯賦予抗告人適當之舉證機會，經本院將抗告人所提出可
  能服用之市售藥品送請行政院衛生署管制藥品管理局鑑驗結果，其中品名為複方甘
  草合劑之藥水，因含有鴉片樟腦酊成分，服用後於尿液中確係可能檢出嗎啡陽性反
  應，惟該藥水為醫師處方用藥，需具醫師處方箋方可使用，有該局管檢字第九七二
  五二號函在卷可憑。是抗告人辯稱本件尿檢結果係因服用成藥所致，似非全然無因
  。究竟其在採尿送驗之前是否確未服用該瓶疑似導致嗎啡陽性反應之藥水？該瓶藥
  水係由如何之來源購得？有無相關之醫師處方？在在均涉抗告人有無非法施用毒品
  故意之認定，允宜參酌罪疑法則詳加勾稽，方足以成信讞。(二)毒品危害防制條例第
  二條第一項第一款所謂第一級毒品，係指海洛因、嗎啡、鴉片、古柯鹼及其相類製
  品而言，至於可待因則為同條項第二款所指第二級毒品之相類製品，如係製劑並須
  達於每一百毫升含量五公克以上，始依毒品危害防制條例列管（見同條例附表二第
  項）。本件抗告人之尿液檢驗報告經驗得併呈可待因陽性反應，原裁定認定同係
  由於施用第一級毒品所致，顯然失所依據。此部分可待因陽性反應究係緣何而致？
  如係服用製劑，是否出自醫師合法診療處方而得阻卻違法？若其不然，所服用製劑
  之管制藥物含量是否已達毒品危害防制條例附表二第項有關第二級毒品之列管標
  準？亦有究明之必要。原法院未對前述裁定前業已存在之全盤事證詳予查明，遽為
  對於抗告人不利之判斷，尚嫌速斷，應予撤銷並發回更為查明裁定，以期翔適。
三依刑事訴訟法第四百十三條前段裁定如主文。
中    華    民    國      九十      年      八      月      廿三        日
                            臺灣高等法院刑事第廿庭
                                審判長法  官  葉  麗  霞
                                      法  官  余  來  炎
                                      法  官  林  勤  綱
右正本證明與原本無異。
不得再抗告。
                                      書記官 鐘  麗  芳
中    華    民    國      九十      年      八      月      廿四        日


司法院資訊處製作；財團法人民間司法改革基金會備份。
